臺灣臺北地方法院刑事判決　　　　　　　　　　　　　九十三年度訴字第三０七號
　　公　訴　人　臺灣臺北地方法院檢察署檢察官
　　被　　　告　甲○○
　　　　　　　　　　　　（
　　選任辯護人　舒建中律師
右列被告因違反毒品危害防制條例案件，經檢察官提起公訴（九十三年度偵字第二０
八０號），本院判決如左：
    主  文
甲○○持有第二級毒品，處有期徒刑貳月；如附表編號一所示之物，沒收銷燬之；如
附表編號二所示之物，沒收。又販賣第三級毒品，處有期徒刑貳年捌月；如附表編號
三、四所示之物，均沒收。應執行有期徒刑貳年玖月；如附表編號一所示之物，沒收
銷燬之，如附表編號二、三、四所示之物，均沒收。
    事  實
一、甲○○基於販入後欲賣出以營利之意圖，於民國九十三年一月十六日晚間，由不
    知情之友人乙○○（業經臺灣臺北地方法院檢察署檢察官以九十三年度偵字第二
    ０八０號為不起訴處分在案）駕駛車號五六五０─ＤＬ號自用小客車，搭載甲○○至臺北縣中和市○○路某處，以新臺幣（下同）二萬一千元之價格，向綽號「
  　阿富」之不詳姓名年籍成年男子販入如附表編號三所示第三級毒品愷他命二包（
    共計淨重三三‧三九三六公克，驗餘淨重共計三三‧二二七公克）；其另基於為
　　供自己施用之目的，於同日隨即委由不知情之友人張育城再搭載其前往臺北縣中
    和市○○路某處，以每顆二百元之價格，向另一不詳姓名年籍成年男子購買如附
    表編號一所示第二級毒品ＭＤＭＡ藥丸（俗稱「搖頭丸」）三顆（共計淨重０．
    八二九公克、驗餘淨重０‧五六０四公克）而持有之。嗣於同月十七日凌晨零時
    十五分許，在臺北市○○區○○路與新生北路口遇警以其等未繫安全帶而攔查時
    ，因甲○○所有之紙袋未封閉，經警以目視發覺有白色粉末狀物品而查問時，經
    甲○○於有偵查權之警員得以知悉其上開行為前即自首而主動提出並接受裁判，
    而當場扣得甲○○所有置於該紙袋內前開如附表編號三所示第三級毒品愷他命二
    包，在該車內排檔桿旁扣得甲○○所持有之前開如附表編號一所示第二級毒品Ｍ
    ＤＭＡ藥丸三顆（包括如附表編號二所示甲○○所有之物），甲○○預備賣出前
    開所購入第三級毒品愷他命之用而攜帶之其所有如附表編號四所示分裝袋二十八
    枚，及不知情之綽號「阿峰」不詳姓名年籍之乙○○友人所有而置放在乙○○前
    開車中、同亦預備供甲○○出賣前開所購入第三級毒品愷他命時所用之電子磅秤
    一臺、鐵湯匙一支等物。
二、案經臺北市政府警察局中山分局報請臺灣臺北地方法院檢察署檢察官偵查起訴。
    理  由
一、訊據被告甲○○對於右揭犯罪事實均坦承不諱，且該如附表編號四所示扣案之分
    裝空袋二十八枚即為其販入前開第三級毒品愷他命後，預備欲賣出時持以分裝之
    用，亦據被告甲○○於偵審中均供明在卷，證人即當時查獲之警員丁○○復證稱
    ：當時見被告甲○○及案外人乙○○未依規定繫安全帶而攔下，車門開啟後發現
    被告之座位下方有一打開之牛皮紙袋，其內可見有白色粉末狀物品，伊懷疑係毒
    品且在被告交出前即詢問，當場被告亦坦承確為毒品而查獲，扣案之分裝空袋、
    鐵湯匙與第三級毒品愷他命二包均在袋內，第二級毒品ＭＤＭＡ藥丸放在排檔桿
    旁，電子磅秤一臺則在腳踏墊處等語，以被告將扣案第三級毒品愷他命與分裝空
    袋、鐵湯匙均存放於紙袋內，再參諸該電子磅秤一臺之最小刻度為零點一公克，
    亦據證人丁○○證述無訛，並有扣案物品照片一張附卷可稽，確足以作為該第三
    級毒品愷他命粉末分裝時秤重之用等情狀，益堪佐證被告前於偵查中所供述各該
    分裝空袋、鐵湯匙、電子磅秤係為伺機賣出第三級毒品愷他命時預備加以使用等
    情，應與事實相符，因之，以被告販入第三級毒品愷他命時並備有相關預備賣出
    毒品工具之情狀，其斯時有基於欲賣出以營利之意圖，已甚明確；此外，如附表
    編號一所示第二級毒品ＭＤＭＡ藥丸三顆確係被告所持有，業經證人乙○○證述
    屬實，而扣案如附表編號三所示者確為第三級毒品愷他命（共計淨重三三‧三九
    三六公克，驗餘淨重共計三三‧二二七公克），如附表編號一所示者則為第二級
    毒品ＭＤＭＡ（共計淨重０．八二九公克、驗餘淨重０‧五六０四公克），亦有
    國防部憲兵司令部刑事鑑識中心鑑驗通知書一份在卷足憑，復有前開扣案如附表
    所示之物及照片可資佐證。是本案事證已臻明確，被告上開犯行，洵堪認定。
二、按毒品危害防制條例第四條第二項之販賣第二級毒品罪，不以販入之後復行賣出
　　為要件，祇須以營利為目的，販入或賣出，有一於此，即已成立，而同條例第五
　　條第二項之意圖販賣而持有第二級毒品罪，係指基於販賣以外之其他原因而持有
　　，嗣始起意售賣者而言，亦即行為人持有毒品係基於主觀上營利售賣意圖而販入
　  時，其雖未及賣出，仍應論以販賣第二級毒品罪既遂罪責，僅在非以營利售賣意
    圖而販入，或因其他原因而持有第二級毒品罪，嗣起意圖利售賣，並著手於販賣
　　行為但未及賣出之情形，應成立販賣第二級毒品未遂罪責；如非以營利售賣意圖
　  而販入，或因其他原因而持有，嗣起意圖利售賣，尚未著手於賣出行為，始成立
    意圖販賣而持有第二級毒品罪責（參見最高法院九十年度臺上字第二０四六號刑
    事判決意旨）。是被告係於販入該第三級毒品愷他命之始即有欲賣出以營利之意
    ，既如前述，與其持有第二級毒品ＭＤＭＡ之行為，核係犯毒品危害防制條例第
    四條第三項之販賣第三級毒品罪，及第十一條第二項之持有第二級毒品罪。其持
    有第三級毒品之低度行為，應為販賣該毒品之高度行為所吸收，不另論罪。再公
    訴人認被告購入而持有前開第二級毒品ＭＤＭＡ之行為，亦係基於販入後賣出以
    營利犯意，係涉有販賣第二級毒品罪嫌之部分，無非以被告於警詢時及偵查中之
    供述，惟被告於本院審理中已堅決否認此情，且參諸被告所持有第二級毒品ＭＤ
    ＭＡ藥丸數量僅三顆，若係為供賣出而販入，其竟僅購入三顆，亦與常情有違，
    遑論被告於偵查中所供稱預備賣出所用之電子磅秤、鐵湯匙等物，以該第二級毒
    品ＭＤＭＡ係藥丸，亦難認有以之為分裝工具之必要，是尚難認被告另有意圖賣
    出以營利而販入該第二級毒品ＭＤＭＡ之犯意，此部分應變更法條而論以持有第
    二級毒品罪，附此敘明。被告所犯前開二罪之犯意各別，行為互殊，應予分論併
    罰。另被告為警攔下時，雖經證人即當時查獲之警員丁○○證稱：伊當時以目視
    發覺其座位下方存有白色粉末物，並懷疑係毒品，惟證人丁○○亦證稱：伊當時
    僅係懷疑而無其他事證可確認或為進一步判斷，足見在被告坦承並交出前開如附
    表編號一、三所示毒品前，警員至多僅對如附表編號一所示之物是否為毒品有單
    純個人主觀上之懷疑，但尚乏確切合理根據而堪認已有合理之可疑（參見司法院
    刑事廳七十六年六月十八日以廳刑一字第九九四號函復臺灣高等法院研究意見之
    意旨），遑論對被告有無販賣第三級毒品之行為，及在所持有如附表編號三所示
    之第二級毒品尚置於排檔桿旁等情狀，亦無從認警員已得知此部分犯罪事實之梗
    概，是被告既有對於未發罪而受裁判之意，始主動提出扣案之如附表編號一、三
    所示之物，依刑法第六十二條規定，應分別減輕其刑。爰審酌被告販賣第三級毒
    品之行為，對社會治安顯有相當影響，但其前未曾受有期徒刑以上刑之宣告，有
    臺灣高等法院被告全國前案紀錄表一份可按，素行尚佳，犯後復已坦承犯行，且
    僅係販入尚未賣出之犯罪情節，及所持有第三級毒品ＭＤＭＡ之數量非多，及其
    犯罪手段、動機等一切情狀，各量處如主文所示之刑，並定其應執行刑。至於扣
    案如附表編號一所示之第二級毒品ＭＤＭＡ三顆（驗餘淨重０‧五六０四公克）
    ，係毒品危害防制條例第二條第二項規定之毒品，應依該條例第十八條第一項前
    段之規定，宣告沒收銷燬之；而扣案如附表編號三所示第三級毒品愷他命二包（
    驗餘淨重共計三三‧二二七公克，連同用以包裝之分裝袋二枚），雖已非毒品危
    害防制條例所規定應予宣告沒收銷燬者，而僅屬應予沒入銷燬之情形，惟與扣案
    如附表一編號二、四所示之物仍均係被告所有，且如附表編號四所示者係預備供
    賣出第三級毒品犯罪所用之物，如附表編號二所示者則係供為持有第二級毒品行
    為所用之物，亦均為被告所有，業據被告供明在卷，均依刑法第三十八條第一項
    第二款規定，併予宣告沒收；公訴人就如附表編號三所示之物，亦聲請依毒品危
    害防制條例第十八條第一項前段規定沒收銷燬之，如前述，顯有誤會，另扣案電
    子榜秤一個、湯匙一支，則據被告供稱非其所有，復無證據堪認為其所有之物，
    則無從併予宣告沒收，併予指明。
據上論斷，應依刑事訴訟法第二百九十九條第一項前段、第三百條，毒品危害防制條
例第四條第三項、第十一條第二項、第十八條第一項前段，刑法第十一條前段、第六
十二條前段、第三十八條第一項第二款、第五十一條第五款，判決如主文。
本案經檢察官丙○○到庭執行職務
中　　　華　　　民　　　國　　九十三　　年　　　四　　　月　　 三十 　　日
                                      臺灣臺北地方法院刑事第十六庭
                                          審判長法  官  劉嶽承
                                                法  官  王幸華
                                                法  官  林麗真
右正本證明與原本無異。
如不服本判決，應於判決送達後十日內，向本院提出上訴狀。
                                                書記官  張汝琪
中　　　華　　　民　　　國　　九十三　　年　　　五　　　月　　   五　　 日
附錄本案論罪科刑法條全文
毒品危害防制條例第四條
製造、運輸、販賣第一級毒品者，處死刑或無期徒刑；處無期徒刑者，得
併科新臺幣一千萬元以下罰金。
製造、運輸、販賣第二級毒品者，處無期徒刑或七年以上有期徒刑，得併
科新臺幣七百萬元以下罰金。
製造、運輸、販賣第三級毒品者，處五年以上有期徒刑，得併科新臺幣五
百萬元以下罰金。
製造、運輸、販賣第四級毒品者，處三年以上十年以下有期徒刑，得併科
新臺幣三百萬元以下罰金。
製造、運輸、販賣專供製造或施用毒品之器具者，處一年以上七年以下有
期徒刑，得併科新臺幣一百萬元以下罰金。
前五項之未遂犯罰之。
毒品危害防制條例第十一條
持有第一級毒品者，處三年以下有期徒刑、拘役或新臺幣五萬元以下罰金
。
持有第二級毒品者，處二年以下有期徒刑、拘役或新臺幣三萬元以下罰金
。
持有專供製造或施用第一、二級毒品之器具者，處一年以下有期徒刑、拘
役或新臺幣一萬元以下罰金。
持有毒品達一定數量者，加重其刑至二分之一，其標準由行政院定之。
附表：
一、扣案第二級毒品ＭＤＭＡ參顆（驗餘淨重共計零點伍陸零肆公克）。
二、用以包裝如編號一所示之物之分裝袋一只。
三、扣案第三級毒品愷他命貳包（驗餘淨重共計參參點貳貳柒公克，連同用以包裝之
    分裝袋貳枚）
四、分裝空袋共二十八枚（起訴書誤載為二十七枚）。
